臺灣新竹地方法院民事裁定  
109年度消債聲免字第6號
聲  請  人  
即債務人    黃鳳寶  

上列聲請人即債務人因消費者債務清理事件聲請免責，本院裁定
如下：
    主  文
聲請人即債務人黃鳳寶應予免責。
    理  由
一、按法院裁定開始清算程序後，債務人有薪資、執行業務所得
    或其他固定收入，扣除自己及依法應受其扶養者所必要生活
    費用之數額後仍有餘額，而普通債權人之分配總額低於債務
    人聲請清算前2 年間，可處分所得扣除自己及依法應受其扶
    養者所必要生活費用之數額者，法院應為不免責之裁定，但
    債務人證明經普通債權人全體同意者，不在此限；債務人因
    第133 條之情形，受不免責之裁定確定後，繼續清償達該條
    規定之數額，且各普通債權人受償額均達其應受分配額時，
    得聲請法院裁定免責，消費者債務清理條例（下稱消債條例
    ）第133條、第141條分別定有明文。又上開第141條之規定
    乃係為鼓勵債務人利用其薪資、執行業務所得或其他固定收
    入清償債務，以獲得免責，是債務人縱因第133條之情形，
    受不免責之裁定，如其事後繼續工作並清償債務，於清償額
    達第133條所定之數額，且各普通債權人受償額均達依該數
    額應受分配額時，各債權人之債權已獲相當程度之清償時，
    自宜賦予其重建經濟之機會，爰設立第141條之規定給予債
    務人得聲請法院裁定免責之機會，此觀該條立法理由即可明
    知。從而，債務人依消債條例第141條規定聲請免責時，法
    院僅須依債務人是否已清償達消費者債務清理條例第133條
    規定之數額及各普通債權人受償額是否均達其應受分配額為
    免責與否之認定，無須再斟酌原不免責事由之情節及其他一
    切情狀。
二、聲請意旨略以：
    聲請人前經本院107年度消債職聲免字第9號裁定認定債務人
    聲請前二年可處分所得扣除必要支出生活費用後，尚餘新臺
    幣（下同）84,000元，惟普通債權人於清算程序分配總額為
    零元，依消債條例第133條規定裁定不應予免責確定，嗣聲
    請人努力清償84,100元，爰依消債條例第141條規定聲請免
    責等語。
三、經查：
㈠、本件聲請人即債務人前於民國(下同)106年11月6日具狀向本
    院聲請清算，經本院以106年度消債清字第22號民事裁定自1
    07年3月5日下午16時起開始清算程序，復因債務人財產不敷
    清償清算程序之費用，而同時終止清算程序確定在案，有上
    開本院106年度消債清字第22號案卷足憑。法院裁定開始清
    算程序後，債務人有薪資、執行業務所得或其他固定收入，
    扣除自己及依法應受其扶養者所必要生活費用之數額後仍有
    餘額，應依消債條例第133條為不免責裁定之審查。債務人
    前因該當消債條例第133條所定不免責事由，經本院107年度
    消債職聲免字第9號民事裁定債務人不免責確定，有該裁定
    在卷可稽（本院卷第15-23頁），並經本院依職權調取本院1
    06年度消債清字第22號、107年度消債職聲免字第9號職卷宗
    核閱屬實。從而，債務人前業經本院依消費者債務清理條例
    第133條規定認定不應予免責，則其再依同條例第141條聲請
    本件免責，揆諸前揭規定與說明，本院應予審究者，即為債
    務人於裁定不應予免責確定後陸續清償債權人之金額，是否
    符合消債條例第141條之規定，以及是否清償達消債條例第1
    33條規定之數額及全體普通債權人各自受償額是否均達其應
    受分配額予以認定。經本院通知全體債權人及債務人到場及
    函詢各全體債權人陳述意見，除債權人永豐商業銀行股份有
    限公司及中華電信股份有限公司、遠傳電信股份有限公司未
    表示意見外，其餘債權人表示意見如下：
  ⒈債權人第一商業銀行股份有限公司（下稱第一銀行）表示：
    不同意債務人免責。請查明債務人是否符合消債條例第133
    條、142所定應不免責事由。
  ⒉債權人台北富邦商業銀行股份有限公司（下稱台北富邦銀  
    行）表示：
　　依論理解釋消債條例第133條「債務人應否免責之要件」之
    檢核點在於「債務人是否藉提出較前2年更形惡化之固定收
    入及財務狀況聲請清算、脫免債務」？債務人在尚有固定收
    入所得前提下，卻不積極與各該債權人盡力達成協商，尚請
    本院實質審查。聲請本院詳審本條例第133條前段之規定，
    對債務人裁定不予免責。
  ⒊債權人渣打國際商業銀行股份有限公司（下稱渣打銀行）表
    示：
　　不同意債務人免責。債務人是否符合消債條例第13條、142
    所定應不免責事由。債務人尚有22作期間，若願意持續性工
    作，並無不能償債務之情，應予不免責之裁定。
　⒋債權人陽信商業銀行股份有限公司（下稱陽信銀行）表示 ：
　　不同意債務人免責。依本院106年度消債清字第22號裁定所
    示，債務人現於早餐店打工，每月平均薪資為15,000元、每
    月必要支出為11,500元，時薪125元,遠低於基本工資時薪15
    8元故其開始清算程序後仍有，債務人正值壯年，應積極增
    加收入償還欠款。凱基商業銀行股份有限公司：債務人收入
    扣除每月支出尚有剩餘，應裁定不免責。
　⒌債權人遠東國際商業銀行股份有限公司（下稱遠東銀行）表
    示：
　　不同意聲請人免責，請本院依職權逕為調查債務人有無構成
    消債條例第133條及141條所定之不免責事由。
　⒍凱基商業銀行股份有限公司（下稱凱基銀行）表示：
　　債務人收入扣除每月支出尚有剩餘，應裁定不免責。
　⒎債權人玉山商業銀行股份有限公司（下稱玉山銀行）表示：
    不同意債務人免責，請本院調查債務人有無消債條例第133
    條、第134條各款不免責事由。
　⒏債權人台新國際商業銀行股份有限公司（下稱台新銀行）表
    示：
　　不同意債務人免責，請本院調查債務人有無消債條例第133
    條、第134條各款不免責事由。
　⒐債權人元大商業銀行股份有限公司（下稱元大銀行）表示：
    不同意債務人免責，免責程序係為使負債之消費者得依消債
    清理條例之程序清理債務，使陷於困境之債務人在經濟上得
    以復甦，以保障債權人及其他利害關係人之權利義務關係，
    以及保障債權人得以公平受償，謀求消費者生存權最後之救
    濟手段及社會經濟之健全發展。債務清理條例之宗旨欲使債
    務人積極清償債務，更應積極與債權銀行協商盡力清償，而
    非圖消債條例規避債務責任。
　⒑債權人中國信託商業銀行股份有限公司（下稱中國信託銀行
    ）表示：
　　債務人未清償全部債務，依法應不予免責。渣打國際商業銀
    行股份有限公司債務人清償未達法定成數，應裁定不免責。
    債務人尚有22年工作期間，若願意持續性工作，並無不能清
    償債務之情。
　⒒債權人滙誠第一資產管理股份有限公司表示：
　　不同意聲請人免責，請本院依職權逕為調查債務人有無構成
    消債條例第133條及141條所定之不免責事由。
　⒓債權人滙誠第二資產管理股份有限公司表示：
　　債務人應清償至消債條例第141條規定之數額，債務人無清
    償誠意，欲藉由本條例脫免清償責任。應對債務人為不免責
    之裁定。
　⒔債權人新光行銷股份有限公司表示：
　　不同意債務人免責依消債條例第142條，清償比例應達20%以
    上。
㈡、債務人係於106年11月6日聲請清算，本院106年度消債清字第
    22號清算案件中債務人自陳任職於早餐店，每月收入約15,0
    00元，扣除本院106年度消債清字第22號民事裁定所認定之
    每月支出11,500元，剩3,500元。本件債務人陳報目前擔任
    作業員，每月薪資23,293元，債務人每月支出20,000元，每
    月可剩餘金額不到3,300元；本院於110年2月18日訊問債務
    人於清算開始後有無薪資、執行業務所得或其他固定收入，
    經債務人到場表示所得、收入及支出狀況與聲請清算事件程
    序時所呈報的資料均相同等語（見本院110年2月18日訊問筆
    錄）。並據本院依職權調取債務人自104年至108年度之稅務
    電子閘門財產所得調件明細表在卷可憑。是以債務人於本院
    裁定開始清算後有固定薪資收入，扣除每月必要生活費用後
    尚有餘額，其於聲請清算前二年內之收入所得總額扣除個人
    必要生活費用，尚餘84,000元【聲請清算前2年總收入為360
    ,000元（計算計算式：15,00024＝360,000)，必要支出為27
    6,000元（計算式：11,500×24＝276,000），360,000元₋276,
    000元₌84,000元】等情，前因本件全體普通債權人皆未受分
    配，經本院107年度消債職聲免字第9號之不免責裁定認定在
    案。債務人主張其於前揭不免責裁定確定後，總計清償達84
    ,100元(如附件)，已使各債權人按應受分配比例受償等情，
    提出薪資入賬存摺明細、存款憑條、郵政跨行匯款申請書、
    現金收入傳票、自動櫃員機明細表、清償證明書等件為證（
    本院卷第51、25-42頁），債務人已符合消債條例第141條所
    定之免責要件，本件債務人聲請免責，為有理由，應予准許
    ，爰裁定如主文。
中　　華　　民　　國　　110 　年　　2 　　月　　23　　日
                  民事第二庭    法　官　林麗玉
以上正本係照原本作成。
如不服本裁定，應於裁定送達後10日內，以書狀向本院提出抗告
，並繳納抗告費新臺幣1千元。
中　　華　　民　　國　　110 　年　　2 　　月　　23　　日
                                書記官　郭春慧